【裁判字號】    97,易,272
【裁判日期】    970124
【裁判案由】    詐欺
【裁判全文】
臺灣板橋地方法院刑事判決               97年度易字第272號
聲  請  人  臺灣板橋地方法院檢察署檢察官
被      告  丙○○
上列被告因詐欺案件，經檢察官聲請以簡易判決處刑（96年度偵
字第14558 號），本院認為不得以簡易判決處刑，改依通常程序
審理，並判決如下：
    主    文
本件公訴不受理。
    理    由
一、本件聲請簡易判決處刑意旨略以：被告丙○○明知依一般社
    會生活之通常經驗，本可預見將帳戶提供不相識之人使用，
    可能幫助犯罪集團作為不法收取他人款項之用，竟基於幫助
    詐欺之故意，於不詳時地，將其於臺灣中小企業銀行化成分
    行開設之帳號00000000000號帳戶之存摺、提款
    卡、提款卡密碼等物，借予姓名年籍不詳綽號「小刀」之成
    年友人，供其作為存、提款、匯款所用，而以此方式幫助該
    犯罪集團為詐欺犯行；嗣該詐騙集團成員，於民國96年4 月
    16日上午10時許，撥打乙○○電話，假冒為戶政事務所人員
    及某地方法院檢察署主任檢察官薛維平之名義，向乙○○偽
    稱其身分證被冒用，故其住處須遭查封，須匯款新臺幣（下
    同）60萬元由法院保管，其住處才不會被查封云云，致使乙
    ○○陷於錯誤。乙○○於翌（17）日上午11時許，匯款60萬
    元款項匯入丙○○上揭帳戶內，隨即由詐騙集團成員提領上
    開款項。嗣乙○○事後發覺有異，始知受騙，經報警處理而
    查知上情，因認被告涉有刑法第30條第1 項、第339 條第1
    項之幫助詐欺取財罪嫌等語。
二、然按同一案件繫屬於有管轄權之數法院者，由繫屬在先之法
    院審判之。刑事訴訟法第8 條前段定有明文。而繫屬在後之
    不得為審判之法院，應諭知公訴不受理之判決，並得不經言
    詞辯論為之，刑事訴訟法第303 條第7 款、第307 條分別定
    有明文。又訴訟上所謂一事不再理之原則，關於實質上一罪
    或裁判上一罪，亦均有其適用，最高法院60年台非字第77號
    著有判例。經查:
(一)、被告丙○○前經臺灣臺北地方法院檢察署檢察官偵查後認其
    涉犯與蔡光輝（綽號：阿輝、小陳、小刀）、胡宏銘、楊育
    崧、林正洲、王、阮忠謙、王耀德、大陸地區真實姓名、
    年籍不詳之成年男女共組電話詐騙集團，蔡光輝自95年9 月
    起，阮忠謙自96年2 月間起，卓春金、胡宏銘、楊育崧、丙
    ○○自96年3 月起，王耀德、林偉仁自96年5 月起，林正洲
    、王自96年6 月起，共同基於意圖為自己不法所有、冒充
    公務員而行使其職權及偽造文書之犯意聯絡，以撥打電話及
    網路拍賣、援交等方式進行詐騙行為，集團以蔡光輝、卓春
    金為首，推由蔡光輝負責聯繫大陸地區成員、集團整體事務
    之運作及收購人頭帳戶；卓春金負責收購人頭帳戶並擔任車
    手提領或轉匯人頭帳戶內之存款；胡宏銘、楊育崧則負責測
    試卓春金所提供人頭帳戶之金融卡，將測試結果回報蔡光輝
    ，兩人並擔任車手負責提領或轉匯人頭帳戶存款；王耀德、
    丙○○、胡宏銘等3 人除提供自己名下如附件一之銀行帳戶
    供詐騙集團使用外，王耀德、丙○○復依卓春金、蔡光輝之
    指示，擔任車手提領或轉匯人頭帳戶內之存款；林正洲受卓
    春金指示，協助他人至銀行開戶，做為人頭帳戶使用；王
    、阮忠謙、林偉仁負責收購、買賣人頭帳戶或媒介他人出售
    帳戶供詐騙集團使用。蔡光輝等詐騙集團之詐騙手法及分工
    模式如下：１先由詐騙集團成員假冒司法警察或戶政人員，
    撥打電話與民眾聯繫，佯稱民眾之個人資料、證件或銀行帳
    戶遭不法人士冒用，涉及洗錢等不法情事，再由詐騙集團其
    他人員假冒臺灣士林地方法院檢察署鄭世揚檢察官以及本署
    楊明義、薛維平主任檢察官等之名義，以電話與民眾聯繫，
    偽稱民眾名下之銀行帳戶業經凍結，需將存款交付監管，並
    傳真偽造之「臺北地檢署監管科」、「法務部臺北行政執行
    處凍結管制執行命令」、「臺灣台北士林地方法院檢察署刑
    事庭傳票」給民眾，其上蓋有偽造之「法務部行政執行署臺
    北行政執行處」、「檢察執行處」、「臺灣臺北地方法院檢
    察署」、「鄭世揚」、「林世裕」之印文，足生損害於法務
    部行政執行署、臺灣士林地方法院檢察署、鄭世揚、薛維平
    、楊明義、林世裕及本署，藉以取信民眾，民眾因而受騙匯
    款至指定之人頭帳戶；２由詐騙集團成員在網路向民眾佯稱
    援交，要求民眾須先匯入一筆款項以確保民眾之身分並非司
    法警察，待款項匯入後方能見面，民眾因而受騙匯款；３詐
    騙集團成員利用民眾在網路購買商品，撥打電話向民眾佯稱
    操作自動提款機之程序或系統有誤，必須重新操作，再指示
    被害人將存款匯入所指定之人頭帳戶，民眾因而受騙，至提
    款機依詐騙集團之指示匯款；４佯稱民眾已去世之親屬曾從
    事投資，為贖回投資之資金必須匯入律師費、手續費等費用
    ，並傳真偽造之「中華人民共和國香港特別行政區政府」文
    書給民眾，藉以取信民眾，使民眾陷於錯誤，依詐騙集團成
    員之指示，將存款匯至指定之人頭帳戶；５詐騙集團成員佯
    稱為民眾之友人，撥打電話向民眾表示急需用錢，向民眾借
    款，民眾誤信來電者身分為其友人，因而受騙匯款，前後計
    有乙○○等63人受騙，因認被告丙○○所為乃涉犯刑法第33
    9 條第1 項之詐欺取財、第216 條、第210 條、第211 條之
    行使偽造私文書及公文書及第158 條第1 項之冒充公務員而
    行使其職權罪嫌；其所涉犯偽造私文書、公文書之低度行為
    均為高度之行使行為所吸收，不另論罪。又被告與大陸地區
    之真實姓名、年籍不詳之成年男女之間，有犯意聯絡與行為
    分擔，均為共同正犯。其上開犯行，犯意個別，行為互殊，
    罪名有異，請分論併罰等語，臺灣臺北地方法院檢察署檢察
    官併以96年度偵字第14959 、15389 號提起公訴，於96年9
    月17日繫屬於臺灣臺北地方法院（96年度訴字第1375號，下
    稱前案）審理中等情，有上開臺灣臺北地方法院檢察署檢察
    官起訴書及臺灣高等法院被告前案紀錄表各1 份附卷可稽。
(二)、又核諸本案檢察官聲請簡易判決處刑書所指被告之犯罪事實
    ，與前案臺灣臺北地方法院檢察署檢察官所據以聲請簡易判
    決處刑之犯罪事實，二者就所指稱被告提供詐欺集團使用之
    帳戶帳號（臺灣中小企業銀行化成分行開設之帳號0000
    0000000號帳戶）及被害人乙○○均屬相同，僅係前
    案審理之被害人除陳籐溪外，尚有其他多名被害人，顯見本
    案與前案所起訴者，均係就被告同一提供帳戶予詐欺集團成
    員做為詐欺取財犯行中詐騙匯款帳戶工具（臺灣臺北地方法
    院檢察署檢察官認被告乃屬前開詐欺集團所實施詐欺取財犯
    行之共同正犯，然臺灣板橋地方法院檢察署檢察官則認被告
    係屬前開詐欺集團實施詐欺取財之幫助犯）之犯行予以追訴
    ，至被害人不同，僅係被告一提供帳戶行為，詐欺集團成員
    因而得遂行多次詐欺取財犯行，為一行為觸犯數罪名之想像
    競合犯關係，故本案與前案為裁判上一罪之同一案件甚明，
    據此，被告所涉前案，既已經臺灣臺北地方法院檢察署檢察
    官起訴，而於96年9 月17日繫屬於臺灣臺北地方法院審理中
    ，業如前述，則公訴人復就同一案件，向本院聲請本件簡易
    判決處刑，併於96年9 月28日繫屬於本院，有臺灣板橋地方
    法院檢察署96年9 月28日甲○榮愛96偵14558 字第90945 號
    函上所蓋本院收狀日期章戳印在卷可按，從而本案公訴人顯
    係於前案起訴後，就同一案件向本院重行起訴，依法即有未
    合，依照上開說明，本件爰不經言詞辯論，逕為諭知不受理
    之判決。
三、據上論斷，應依刑事訴訟法第452 條、第303 條第7 款、第
    307 條，判決如主文。
中    華    民    國    97    年    1     月    24    日
                  刑事第十九法庭審判長法  官 許必奇
                                      法  官 曾正耀
                                      法  官 陳明偉
＜附件一＞
┌──┬───┬──────────────────┐
│編號│姓名  │銀行帳戶                            │
├──┼───┼──────────────────┤
│ 1  │王耀德│1.合作金庫土城分行（帳號：0000-0000-│
│    │      │  0000-0 00）                       │
│    │      │2.台灣中小企業銀行竹南分行（帳號：35│
│    │      │  00-000 0-000）                    │
├──┼───┼──────────────────┤
│ 2  │丙○○│1.台灣中小企業銀行化成分行（帳號：02│
│    │      │  00-000 0-000）                    │
│    │      │2.彰化銀行（帳號：0000 -0000-0000-00│
│    │      │  ）                                │
│    │      │3.國泰銀行重新分行（帳號：0000-0000-│
│    │      │  8622）                            │
├──┼───┼──────────────────┤
│ 3  │胡宏銘│板橋郵局（帳號：0000-0000-0000-00） │
└──┴───┴──────────────────┘
以上正本證明與原本無異。
如不服本判決，應於送達後10日內，向本院提出上訴狀。
                                      書記官 強梅芳
中    華    民    國    97    年    1     月    24    日


司法院資訊處製作；財團法人民間司法改革基金會備份。
